臺灣屏東地方法院刑事判決　　　　　　　 99年度訴字第429號
公　訴　人　臺灣屏東地方法院檢察署檢察官
被　　　告　潘宜良
選任辯護人　鍾治漢律師
上列被告因毒品危害防制條例案件，經檢察官提起公訴（99年度
偵字第2761號、99年度毒偵字第604號），本院判決如下：
    主  文
潘宜良犯附表所示之罪，各處附表「宣告刑」欄所示之刑；又施
用第二級毒品，累犯，處有期徒刑肆月，扣案之吸食器壹組、玻
璃球管壹支均沒收；又施用第一級毒品，累犯，處有期徒刑捌月
，扣案之海洛因壹包（驗餘淨重零點壹壹伍公克，含包裝袋）沒
收銷燬。應執行有期徒刑拾貳年，扣案之海洛因壹包（驗餘淨重
零點壹壹伍公克，含包裝袋）沒收銷燬，扣案之吸食器壹組、玻
璃球管壹支均沒收；販賣第一、二級毒品所得合計新臺幣伍仟元
，與不詳真實姓名年籍、綽號「黑仔」之成年男子連帶沒收之，
如全部或一部不能沒收時，以其等財產連帶抵償之。
    事  實
一、潘宜良於民國95年間因贓物案件，經臺灣高等法院高雄分院
    以94年度上訴字第1647號判決判處有期徒刑3 月確定，於95
    年7 月11日易科罰金執行完畢。
二、潘宜良仍不知悔改，明知海洛因、甲基安非他命分別係毒品
    危害防制條例第2條第2項第1款、第2款所規定之第一級、第
    二級毒品，依法均不得持有、販賣，竟意圖營利，而基於與
    不詳真實姓名年籍、綽號「黑仔」之成年男子共同販賣第一
    級毒品海洛因、第二級毒品甲基安非他命之犯意聯絡，以其
    所有之門號0000000000號行動電話，作為對外聯繫販賣海洛
    因、甲基安非他命交易時間、地點、金額等事宜之聯絡工具
    ，分別於如附表所示之時間，接獲如附表所示之吳順興、甘
    啟祥及王瓊慧聯繫購買如附表所示毒品後，即先向「黑仔」
    索取交易所需之海洛因或甲基安非他命，先後於如附表所示
    之時間、地點，販賣海洛因與吳順興、王瓊慧，販賣甲基安
    非他命與甘啟祥（販賣之對象、時間、地點、毒品種類、金
    額、數量及交易方式均詳如附表所示）。潘宜良每次交易完
    成後，即將販賣所得之金錢交付與「黑仔」，由「黑仔」提
    供價值新臺幣（下同）500 元之海洛因作為販賣之代價。
三、潘宜良前於88年間因施用毒品案件，經本院以88年度毒聲字
    第1591號裁定送觀察、勒戒後，認無繼續施用毒品之傾向，
    於88年9 月10日執行完畢釋放，並經臺灣屏東地方法院檢察
    署檢察官以88年度偵字第4419號為不起訴處分確定；復於前
    開觀察、勒戒執行完畢釋放後5 年內之90年間，因施用毒品
    案件，經本院以90年度毒聲字第1683號裁定送觀察、勒戒後
    ，認無繼續施用毒品之傾向，於91年1 月28日執行完畢釋放
    ，並經臺灣屏東地方法院檢察署檢察官以90年度毒偵字第15
    77號為不起訴處分確定。詎其猶不思警惕，復基於施用第一
    級毒品海洛因及第二級毒品甲基安非他命之犯意，於99 年3
    月6 日晚間9 時許，在其位於屏東縣東港鎮○○路4 之46號
    住處內，以將甲基安非他命置於玻璃球內燒烤吸食所生煙霧
    之方式，施用甲基安非他命1 次，另於99年3 月8 日上午11
    時許，在上揭住處內，以將海洛因摻入香菸內點燃抽菸之方
    式，施用海洛因1 次。
四、嗣經警對潘宜良持用之上開行動電話實施通訊監察，並於99
    年3月8日下午1時2分許至潘宜良前開住處，經潘宜良同意後
    執行搜索，當場扣得其所有之海洛因1 包（驗餘淨重0.115
    公克）、吸食器1 組及玻璃球管1 支等物，復經警徵得其同
    意採集尿液檢體送驗，鑑驗結果呈嗎啡及甲基安非他命陽性
    反應，而查悉上情。
五、案經高雄市政府警察局楠梓分局報告臺灣屏東地方法院檢察
    署檢察官偵查起訴。
    理  由
壹、程序事項：
一、按被告以外之人（包括證人、鑑定人、告訴人、被害人及共
    同被告等）於審判外之言詞或書面陳述，除法律有規定者外
    ，不得作為證據，刑事訴訟法第159 條第1 項定有明文。又
    上開之人於檢察事務官、司法警察官或司法警察調查中所為
    之陳述，與審判中不符時，其先前之陳述具有較可信之特別
    情況，且為證明犯罪事實存否所必要者，得為證據，刑事訴
    訟法第159 條之2 定有明文。所謂「前後陳述不符」之要件
    ，應就前後階段之陳述進行整體判斷，以決定其間是否具有
    實質性差異，惟無須針對全部陳述作比較，陳述之一部分有
    不符，亦屬之。而所謂「較可信之特別情況」之情形，亦應
    就前後陳述時之各種外部情況進行比較，以資決定何者外部
    情況具有可信性。若陳述係在特別可信之情況下所為，則虛
    偽陳述之危險性即不高，雖係審判外陳述，或未經被告反對
    詰問，仍得承認其有證據能力。所稱「外部情況」之認定，
    例如：1 、時間之間隔：陳述人先前陳述是在記憶猶新的情
    況下直接作成，一般與事實較相近，事後即可能因記憶減弱
    或變化，致有不清晰或陳述不符之現象發生；2 、有意識的
    迴避：由於先前陳述時被告未在場，是陳述人直接面對詢問
    警員所為陳述較為坦然；事後可能因陳述人對被告有所顧忌
    或同情，因而在被告面前較不願陳述不利被告之事實；3 、
    受外力干擾：陳述人單獨面對檢察事務官或司法警察（官）
    所為之陳述，程度上較少會受到強暴、脅迫、詐欺、利誘或
    收買等外力之影響，其陳述較趨於真實。若被告在庭或有其
    他成員參與旁聽時，陳述人可能會本能的作出迴避對被告不
    利之證述，或因不想生事乃虛構事實而為陳述；4 、事後串
    謀：目擊證人對警察描述所目睹情形，因較無時間或動機編
    造事實，客觀上亦較難認與被告間有勾串情事，其陳述具有
    較可信性。但事後因特殊關係，雙方可能因串謀而統一口徑
    ；或事後情況變化，兩者從原先敵對關係變成現在友好關係
    等情形，其陳述即易偏離事實而較不可信等。又所謂「必要
    性」要件，必須該陳述之重要待證事實部分，與審判中之陳
    述有所不符，包括先前之陳述詳盡、於後簡略，甚至改稱忘
    記、不知道等，雖非完全相異，但實質內容已有不符者在內
    ，最高法院96年度台上字4304、4365、4414號判決意旨可資
    參照。被告潘宜良及辯護人固主張：吳順興、甘啟祥及王瓊
    慧於警詢所為之陳述，係屬傳聞證據，無證據能力。惟查：
    上開證人於警詢時所為之陳述，就關於被告何時、以多少價
    格、暗語係指何意義、聯絡後毒品之交易情形等本案主要部
    分，均已陳述詳盡，惟證人甘啟祥至本院審理時就與被告交
    易之毒品為海洛因或甲基安非他命、交易時是否有交付金錢
    與被告、與被告聯繫後被告多久交付毒品等情，則均稱忘記
    了云云（參見本院卷第151 頁背面、第152 頁、第15 2頁背
    面）；證人吳順興於本院審理時就向被告購買海洛因之次數
    ，稱忘記了云云，並證稱：被告交付毒品與伊，並未賺取差
    價云云（參見本院卷第204 頁背面、第206 頁）；證人王瓊
    慧於本院審理時證稱：伊有跟被告聯繫過要購買海洛因，但
    被告從未拿過來給伊，伊的毒品均為長庚醫院所給之嗎啡錠
    云云（參見本院卷第207 頁背面），顯見其等於警詢時所為
    之陳述，均與其等在本院作證時所為之證述均有部分不符，
    本院審酌證人吳順興、甘啟祥及王瓊慧警詢中之證述，依其
    記載內容，均係採取一問一答方式，且其等警詢之陳述時間
    均為99年2 月間，於本院訊問之時間則為100 年1 、4 月間
    ，其等於警詢時所為之陳述顯較接近案發時點，記憶應較為
    清晰，憑信性甚高，且其等當時未直接面對被告，證述當時
    心理較為篤定，壓力較小，較有可能據實陳述，及警員於製
    作警詢筆錄末均詢問上述筆錄是否在自由意識下一問一答及
    錄音所製作、警方有無以刑求之方式取供等語，均據前開證
    人答稱沒有。是前開證人於警詢之陳述，相較於其等在審判
    中因有被告、辯護人在場而為陳述，且已歷經偵查程序，權
    衡罪責輕重後心態等情形，就其等於審判中及審判外為陳述
    時之外部附隨環境或條件併同整體考量，本院認其等於警詢
    時之陳述具有較可信之特別情況，為判斷被告本案犯罪事實
    成立與否，實有參酌之必要，依本案相關卷證審核，認為除
    該審判外陳述，亦難以其他證據全然代替，自有必要性，是
    揆諸前揭說明，本院認上開證人警詢之陳述符合刑事訴訟法
    第159 條之2 之情形，均有證據能力。
二、按刑事訴訟法第159條之1第2 項所稱被告以外之人於偵查中
    向檢察官所為之陳述得為證據，立法者係以刑事訴訟法規定
    檢察官代表國家偵查犯罪、實施公訴，依法有訊問被告、證
    人、鑑定人之權，且實務運作時，偵查中檢察官向被告以外
    之人所取得之陳述，原則上均能遵守法律規定，不致違法取
    供，其可信性甚高，為兼顧理論與實務，而對被告以外之人
    於偵查中向檢察官所為之陳述，除顯有不可信之情況者外，
    得為證據，最高法院95年度台上字第6675號判決意旨可資參
    照。查證人吳順興及甘啟祥於檢察官偵查中所為之證述，既
    經檢察官告以拒絕證言權、具結之義務及偽證罪之處罰後，
    再命其朗讀結文並具結後所為之陳述，核其製作筆錄過程，
    並無違法取供或證明力明顯過低之瑕疵。因此，以上開證人
    於偵查中所為證述作為證據，並無任何不當，揆諸前開說明
    ，當有證據能力。
三、另按被告以外之人於審判外之陳述，雖不符刑事訴訟法第15
    9 條之1 至之4 之規定，而經當事人於審判程序同意作為證
    據，法院審酌該言詞陳述或書面陳述作成時之情況，認為適
    當者，亦得為證據；當事人、代理人或辯護人於法院調查證
    據時，知有同法第159 條第1 項不得為證據之情形，而未於
    言詞辯論終結前聲明異議者，視為有前項之同意，亦為同法
    第159 條之5 所明文規定。除上開所述外，本判決下列所引
    用之證據，屬被告以外之人在審判外陳述之傳聞證據部分，
    經本院依法踐行調查證據程式，檢察官、被告及辯護人均知
    有該證據資料，而不爭執各該證據之證據能力，且未於本院
    言詞辯論終結前聲明異議，本院審酌該等傳聞證據作成時之
    狀況，並無違法或不當等不宜作為證據之情形，依刑事訴訟
    法第159 條之5 第1項 、第2 項規定，均應有證據能力。
四、按通訊監察錄音之譯文，僅屬依據監聽錄音結果予以翻譯之
    文字，固具文書證據之外觀，但實際上仍應認監聽所得之錄
    音帶或光碟，始屬調查犯罪所得之證物，此乃刑事訴訟法第
    165 條之1 第2 項所稱之證物，如其蒐證程序合法，並經合
    法調查，自具證據能力。因此檢察官如提出通訊監察錄音之
    譯文為其證據方法，實乃以其監聽所得之錄音帶或光碟，為
    調查犯罪所得之證物，法院本應依刑事訴訟法第165條之1所
    列之方法調查，以判斷該錄音帶或光碟是否與通訊監察錄音
    之譯文相符。而監聽錄音製作之譯文，雖通常為偵查犯罪機
    關單方面製作，然若被告或訴訟關係人對其真實性並無爭執
    ，經法院於審判期日提示譯文供當事人辨認、表示意見並為
    辯論者，程序自屬適法，最高法院94年度台上字第4665號、
    95年度台上字第295 號判決意旨可供參照。查本案卷內之相
    關電話通訊監察，事前有獲得本院依法核發通訊監察書（參
    見本院卷第121 頁），取證程序未見違法情事；而偵查機關
    依監聽錄音所製作之監聽譯文，經本院提示予被告及其辯護
    人，均對於監聽譯文真實性並無爭執（參見本院卷第21 1
    頁背面），足見該部分譯文之真實性並無疑義，依上開說明
    ，本案卷內相關監聽譯文應有證據能力。
貳、實體事項：
一、被告如附表所示販賣第一級毒品海洛因及第二級毒品甲基安
    非他命部分（即上開事實欄二部分）：
(一)訊據被告潘宜良固不否認其有於附表所示時地，分別交付毒
    品與吳順興、甘啟祥及王瓊慧，並向吳順興、甘啟祥及王瓊
    慧收取金錢之事實，惟否口否認有何販賣第一級毒品及第二
    級毒品之犯行，辯稱：吳順興、甘啟祥及王瓊慧沒有購買海
    洛因及甲基安非他命之門路，伊就替吳順興、甘啟祥及王瓊
    慧調貨、代購毒品，伊並沒有從中收取利潤云云：
 1、有關被告販賣海洛因與證人吳順興部分：
  (1)有關附表編號1 所示部分：
    證人吳順興於附表編號1 所示聯絡交易時間，以其持用之門
    號0000000000號行動電話與潘宜良持用之門號0000000000號
    行動電話聯絡購買海洛因事宜，並於聯絡後稍晚，在附表編
    號1 所示交易地點，由潘宜良交付如附表編號1 所示金額、
    數量之海洛因與證人吳順興，而完成交易等情，業據證人吳
    順興於警詢及偵查中具結證稱：伊於98年12月2 日晚間9 時
    39分以伊使用之門號0000000000號行動電話與被告持用之門
    號0000000000號行動電話聯繫購買海洛因，其中通話內容中
    所稱之「紅酒」就是海洛因，「小罐」的意思是500 元之數
    量，該次交易是在鹽埔要往烏龍的一個路口，沒有人看到的
    地方向被告購買，被告是開車過來並把車窗搖下來，然後伊
    拿500 元之現金與被告，被告才把海洛因交與伊等語屬實（
    參見警卷1 第19頁，99年度偵字第2761號卷《下稱偵查卷》
    第48頁），並經被告於警詢及偵訊中供承：98年12月2 日與
    吳順興通話中所稱「紅酒」就是指海洛因，「小罐的1 罐」
    是指1 支，1 支價格為500 元，後來伊與吳順興約在鹽埔到
    烏龍中某十字路口交易，該次交易吳順興給伊500 元等語明
    確（參見警卷1 第4 頁，偵查卷第63頁），且證人吳順興與
    被告並無怨隙，此觀諸被告於本院送審訊問時供述與證人吳
    順興間並無仇恨自明，其應不致甘冒偽證罪責而嫁禍被告致
    虛偽陳述其毒品來源之必要，且其證述與被告供述交易海洛
    因之時間、地點、金額及數量等節互核一致，堪信證人吳順
    興及被告上開所述應非虛妄。且參酌證人吳順興與被告於98
    年12月2 日晚間9 時39分對話：「B （即吳順興）：你在哪
    裡？A （即被告）：在黑龍這邊勒怎樣？B ：阿有沒有空？
    A ：有快說。B ：那個。A ：要喝紅酒還是要喝高粱？B ：
    紅酒拉。A ：紅酒要小罐的1 罐嗎？B ：恩。A ：好啦你騎
    過來你們鹽埔要過來黑龍這個紅綠燈這邊。B ：好。A ：我
    現在馬上來勒。B ：好。」有本院98年聲監字第318 號通訊
    監察書及通訊監察譯文1 份附卷足佐（參見本院卷第12 1
    、122 頁、警卷1 第55頁），衡之海洛因係第一級毒品，無
    論持有、施用、販賣，均屬違法行為，為警偵機關所嚴查，
    此為眾所周知，毒品交易均於隱密下進行，其以通信聯絡亦
    鮮有明白直接以「毒品」、「海洛因」等名稱或相近之用語
    稱之，都以暗語或彼此已有默契之含混語意為溝通，因此，
    依上開對話內容，雖未見雙方明言購買海洛因之說詞，然該
    譯文中之暗語「紅酒」、「1 罐」之意義業據證人吳順興及
    被告供述明確，則該對話內容顯為證人吳順興欲向被告購買
    海洛因甚明，足以補強證人吳順興前揭證詞，而擔保其前開
    所稱與被告該次交易海洛因之真實性；是據上開事證，足認
    被告與證人吳順興確有於附表編號1 所示時、地碰面，由被
    告交付第一級毒品海洛因與證人吳順興，證人吳順興並即交
    付毒品價金與被告之事實無疑。
  (2)有關附表編號2 所示部分：
    證人吳順興於附表編號2 所示聯絡交易時間，以其持用之前
    開行動電話與潘宜良持用之上揭行動電話聯絡購買海洛因事
    宜，並於聯絡後稍晚，在附表編號2 所示交易地點，由潘宜
    良交付如附表編號2 所示金額、數量之海洛因與證人吳順興
    ，而完成交易等情，業據證人吳順興於警詢及偵查中具結證
    稱：98年12月9 日有2 位朋友打電話與伊，問伊有無辦法拿
    到海洛因，伊遂於當日晚間6 時至7 時間撥打被告所使用之
    門號0000000000號行動電話，後來掛完電話沒多久，伊就與
    被告約在40里路上之黑鮪魚那裡向被告拿海洛因，那天被告
    係開車前來，但被告並未下車，僅搖下車窗，伊就騎機車靠
    近並拿1,000 元給被告，被告就從車窗交付海洛因與伊，當
    天僅有一位朋友拿到毒品等語明確（參見警卷第20至22頁，
    偵查卷第48頁），並經被告於警詢及偵訊中供承：伊於98年
    12月9 日與吳順興之通話係吳順興要向伊購買「大罐」的1
    罐，即1,000 元之海洛因等語明確（參見警卷1 第5 至7 頁
    ，偵查卷第63頁），本院審酌證人吳順興就該次購買海洛因
    之原因，及該次購買之時間、地點、方式、金額均證述甚詳
    ，核其所證當非虛編之詞，復參酌被告承認當日確實與證人
    吳順興交易毒品，並就毒品種類、金額與證人吳順興證述吻
    合，堪認證人吳順興上開所述應非虛言。另參以證人吳順興
    與被告(1)於98年12月9 日晚間6 時29分對話：「B （即吳順
    興）：阿等一下有沒有空阿。A （即被告）：等一下有阿你
    等一下騎過來烏龍跟鹽埔交接這邊那一天報給你的那邊。還
    是說看要騎去新園。我也是要去新園阿等一下也是要拿過去
    林邊。B ：我現在聽不懂。A ：你。B ：我現在人還沒有到
    工廠還沒有到家勒。快要到家了。A ：快到你就等一下騎去
    烏龍那邊。B ：阿我是看你等一下有沒有空我先跟你說一下
    。A ：有空。B ：那這樣我等一下再打給你好了。A ：好阿
    阿要快一點喔我是要順那個喔因為我現在在要拿過去林邊喔
    。B ：這樣等於要上去就對了。A ：對阿你1 罐嗎？B ：這
    樣好我打給我朋友看我朋友要多少看他要大罐還是小罐的啦
    。A ：喔喔，阿你的1 罐嗎？B ：阿我叫他拿錢過來沒有拉
    拿他的就好了我沒有錢了。A ：喔好快一點啦。B ：喔好。
    」(2)於98年12月9 日18時35分對話：「B ：要大罐的。A ：
    大罐幾罐阿。B ：1 罐。A ：這樣好。B ：阿你多久要到。
    A ：等一下我打給你我那個。你先等一下我等一下拿那個給
    你。我等一下打給你啦。B ：好啦要快一點勒。A ：好啦。
    」(3)於98年12月9 日19時05分對話：「A ：打給你都沒有接
    。你是在做什麼啦。B ：沒有啦我在工廠在和老闆在說事情
    啦。A ：阿都不接。阿你在哪裡啦。B ：我現在在東港。A
    ：我現在要拿過去哪裡給你啦。東港千越加油站那一邊給你
    啦。B ：這樣喔。我還沒有跟他拿錢勒。你現在到那邊了沒
    ？A ：我還沒有到勒。我現在到烏龍了啦。B ：這樣你從鹽
    埔來我跟他拿錢。A ：不如這樣我先過去林邊之後我馬上回
    來。B ：喔這樣阿你帶1 罐大罐的喔。A ：對拉1 罐大罐的
    。B ：那這樣你再準備1 罐大罐的。A ：在1 罐嗎。B ：那
    是另外一個要的。A ：就是你要2 罐大罐的就對了。B ：恩
    。A ：我從林邊回來我就打給你了啦你不要在沒有接了。B
    ：喔好。A ：我用我剛剛那一支勒我這一支不能打了。B ：
    喔好。」(4)於98年12月9 日19時08分對話：「A ：喂。B ：
    在東港分局拿。A ：你娘在分局拿瘋子喔。B ：前面那裡啊
    。我過去跟你拿。A ：41路最前面那裡有一隻黑鮪魚那裡拿
    。B ：好快一點人家在等。」有前揭通訊監察書及通訊監察
    譯文1 份附卷足佐（參見本院卷第121 、122 頁、警卷1 第
    57、58頁），該譯文中之暗語「大罐」即指價值1,000 元海
    洛因業據被告供述明確，則該對話內容顯為證人吳順興欲向
    被告購買海洛因甚明，足以補強證人吳順興前揭證詞，而擔
    保其前開所稱與被告該次交易海洛因之真實性；是據上開事
    證，堪認被告與證人吳順興確有於附表編號2 所示時、地碰
    面，由被告交付第一級毒品海洛因與證人吳順興，證人吳順
    興並即交付毒品價金與被告之事實無訛。被告雖於警詢及偵
    查中辯稱：該次並沒有交易成功云云，然就上開被告與證人
    吳順興通話內容觀之，證人吳順興既已談及要跟友人拿錢，
    顯已取得金錢欲前往交易海洛因，其後並依約前往與被告約
    定之交易地點，則豈有未完成交易之理，被告該部分所辯之
    詞，與客觀事證大相違背，當無足採，並酌以證人吳順興證
    稱僅有1 位友人拿到海洛因，及前開對話中證人吳順興與被
    告相約要2 罐大罐即2,000 元之海洛因互核勾稽，顯然當日
    證人吳順興僅向被告購買1,000 元之海洛因，雙方另約定之
    1,000 元海洛因則未交易成功之情，堪可認定，被告辯稱當
    日與證人吳順興之交易均未成功，顯屬無稽，無足採信。
 2、有關被告販賣甲基安非他命與證人甘啟祥部分：
  (1)有關附表編號3 所示部分：
    證人甘啟祥於附表編號3 所示聯絡交易時間，以其持用之門
    號0000000000號行動電話與潘宜良持用之上揭行動電話聯絡
    購買甲基安非他命事宜，並於聯絡後稍晚，在附表編號3 所
    示交易地點，由潘宜良交付如附表編號3 所示金額、數量之
    甲基安非他命與證人甘啟祥，而完成交易等情，業據證人甘
    啟祥於警詢及偵查中具結證稱：伊於98年12月9 日晚間6時2
    分以門號0000000000號行動電話撥打被告0000000000號行動
    電話欲購買甲基安非他命，其中和被告通話內容中談及請被
    告送「酒」過來，「酒」就是甲基安非他命，此通電話係要
    向被告購買500 元之甲基安非他命，當日聯繫完後係在屏東
    縣林邊鄉電信局交易，伊拿現金500 元與被告，被告拿1 個
    夾鏈袋之安非他命與伊等語屬實（參見警卷1 第27、28頁，
    偵查卷第116 頁），衡之證人甘啟祥與被告間並無任何怨隙
    ，此觀之被告於本院送審訊問時供述與證人甘啟祥間並無仇
    恨自明，其應無不良動機而甘冒偽證罪責以嫁禍被告致虛偽
    陳述其毒品來源之必要，且其證述關於與被告聯繫購買甲基
    安非他命之時間、地點、數量及金額，均甚明確，復無前後
    矛盾或與事理有違之處，堪信證人甘啟祥上開所述應非虛構
    ，又被告於警詢及偵查中均供承：98年12月9 日有與甘啟祥
    約定交易毒品，係在屏東縣林邊鄉某路邊交易等語明確（參
    見警卷1 第8 頁，偵查卷第64頁），核與證人甘啟祥證述交
    易毒品之時間、地點等情相互吻合，若非果有其事，2 人豈
    有證述一致之理，故證人甘啟祥前開所述應堪信實。復參酌
    證人甘啟祥與被告(1)於98年12月9 日晚間6 時2 分對話：「
    B （即甘啟祥）：我阿輝啦。A （即被告）：恩。B ：送酒
    過來啦。A ：喔好。B ：恩。」(2)於98年12月9 日晚間6 時
    03 分 對話：「A ：喂。B ：你現在馬上要過來了嗎。A ：
    還沒。B ：還沒喔。A ：嘿。B ：還要多久。A ：我來找伊
    啊。B ：啊。A ：我來找啊。B ：喔、找那一個喔。他的東
    西不太好吶。A ：沒辦法啊。B ：啊。A ：也沒辦法，剩這
    個。B ：啊剩這個。好啦好啦那我先止一下好了。A ：嗯。
    B ：儘量快一點。A ：好。」(3)於98年12月9 日晚間6 時48
    分對話：「A ：喂。B ：好了沒。A ：有了我剛剛跟他調了
    。要過去了。B ：按吶喔、快一點。A ：好。」有上開通訊
    監察書及通訊監察譯文1 份附卷足佐（參見本院卷第121 、
    12 2 頁 、警卷1 第59至61頁），依上開對話內容觀之，雖
    未見雙方明言購買甲基安非他命之說詞，然該譯文中之暗語
    「酒」即指甲基安非他命，業據證人甘啟祥證述明確，則該
    通話內容顯係證人甘啟祥欲向被告購買甲基安非他命甚明，
    足以補強證人甘啟祥前揭證詞，而擔保其前開所稱與被告該
    次交易甲基安非他命之真實性；是據上開事證，足認被告與
    證人甘啟祥確有於附表編號3 所示時、地碰面，由被告交付
    第二級毒品甲基安非他命與證人甘啟祥，證人甘啟祥並即交
    付毒品價金與被告之事實無疑。
  (2)有關附表編號4 所示部分：
    證人甘啟祥於附表編號4 所示聯絡交易時間，以其持用之上
    開行動電話與潘宜良持用之前揭行動電話聯絡購買甲基安非
    他命事宜，並於聯絡後稍晚，在附表編號4 所示交易地點，
    由潘宜良交付如附表編號4 所示金額、數量之甲基安非他命
    與證人甘啟祥，而完成交易之事實，業據證人甘啟祥於警詢
    及偵查中具結證稱：伊於98年12月13日19時35分以所持用之
    0000000000號行動電話撥打被告0000000000號行動電話，目
    的係為向被告購買甲基安非他命，當次係向被告購買甲基安
    非他命，一般伊向被告購買甲基安非他命均係在屏東縣林邊
    鄉電信局前以一手交錢一手交貨（指甲基安非他命）之方式
    交易，每次交易金額為500 元等語明確（參見警卷1 第29、
    30頁），且被告於警詢及偵查中均供承：伊於98年12月13日
    有與甘啟祥聯絡約定交易毒品，伊與甘啟祥都約在屏東縣林
    邊鄉通往墾丁之某大馬路旁之電信公司交易等語明確（參見
    警卷第8 頁，偵查卷第64頁），是核雙方所述交易毒品之時
    間、地點、金額等節互核一致，堪認證人甘啟祥上開所述應
    非虛言。又酌以證人甘啟祥與被告於98年12月13日晚間7 時
    35分對話：「B （即甘啟祥）：黑仔喔。A （即被告）：恩
    。B ：送1 支過來。A ：喔好。B ：快一點阿。A ：好。」
    有前揭通訊監察書及通訊監察譯文1 份附卷足佐（參見本院
    卷第121 、12 2頁、警卷1 第62頁），雖雙方上開通話內容
    均未言明購買甲基安非他命，然該譯文中之暗語「1 支」為
    被告與購毒者間聯繫購買毒品數量之暗語，業如前述，則該
    通話內容顯係證人甘啟祥欲向被告購買毒品甚明，足以補強
    證人甘啟祥前揭證詞，而擔保其前開所稱與被告該次交易甲
    基安非他命之真實性；是據上開事證，堪認被告與證人甘啟
    祥確有於附表編號4 所示時、地碰面，由被告交付第二級毒
    品甲基安非他命與證人甘啟祥，證人甘啟祥並即交付毒品價
    金與被告之事實明確。
  (3)至被告於偵查、本院準備程序及審理時一再供稱：伊係販賣
    海洛因與證人甘啟祥，因為「酒」係指海洛因云云，然與證
    人甘啟祥前開證述情節尚有未符，且證人甘啟祥於偵查證稱
    ：「酒」係指安非他命，海洛因的代號為「軟的」等語（參
    見偵查卷第116 頁），又被告於警詢中供承：98年12月9 日
    係販賣500 元之甲基安非他命與甘啟祥等語（參見警卷第8
    頁），再者，被告於本院羈押訊問中供稱：伊說的支是指海
    洛因，但甲基安非他命也是用支算的等語（參見聲羈卷第10
    頁背面），是被告究係販賣海洛因或甲基安非他命與證人甘
    啟祥，以卷內證據尚無從確定，故依「罪證有疑，利歸被告
    」原則，應認被告前揭2 次均係販賣甲基安非他命與證人甘
    啟祥。
 3、有關被告販賣海洛因與證人王瓊慧部分：
  (1)有關附表編號5 所示部分：
    證人王瓊慧於附表編號5 所示聯絡交易時間，以其持用之門
    號0000000000號行動電話與潘宜良持用之上開行動電話聯絡
    購買海洛因事宜，並於聯絡後稍晚，在附表編號5 所示交易
    地點，由潘宜良交付如附表編號5 所示金額、數量之海洛因
    與證人王瓊慧，而完成交易等節，業據證人王瓊慧於警詢證
    稱：伊曾於98年12月11日下午4 時42分以使用之門號000000
    0000號行動電話撥打被告門號0000000000號行動電話欲購買
    海洛因，該次係要向被告購買1,000 元之海洛因，該次交易
    應該有交易完成等語屬實（參見警卷1 第13、14頁），並經
    被告於偵訊中供承：門號0000000000號行動電話係王瓊慧所
    使用，伊於98年12月11日與王瓊慧通話內容中，王瓊慧談及
    「我要1 張」係指其要購買1,000 元海洛因之意，該次交易
    係在安泰醫院外面，伊先向「黑仔」拿海洛因，再到安泰醫
    院與王瓊慧交易，王瓊慧有拿1,000 元與伊等語明確（參見
    偵查卷第63頁），衡以證人王瓊慧與被告並無怨隙，此觀諸
    被告於本院送審訊問時供述與證人王瓊慧間並無仇恨自明，
    其應無甘冒偽證罪責，虛構其毒品來源以誣陷被告之不良動
    機，復衡酌其證述交易毒品之時間、金額等節與被告供述互
    核一致，堪信證人王瓊慧上開所述應非虛妄。並參之證人王
    瓊慧與被告(1)於98年12月11日下午4 時42分對話：「B （即
    王瓊慧）：有嗎？A （即被告）：我在打給他看看。B ：我
    現在要過去東港。A ：阿你要怎樣？B ：我要1 張阿。A ：
    好我打看看。」(2)於98年12月11日下午4 時48分對話：「A
    ：你到東港了沒？B ：還沒有我都還沒有出潮州勒，我是事
    先打。A ：我先跟你拿錢我去再過去你就不用在跑一趟。B
    ：那如果我拿到錢我要在那一邊等多久阿？A ：一下子而已
    我是跑去新園。B ：好啦這樣子我騎快一點，不過我在安泰
    勒。A ：有有有。」(3)於98年12月11日下午5 時2 分對話：
    「B ：喂我在安泰大門等。A ：好啊。」(4)於98年12月11日
    下午5 時10分對話：「A ：喂我到了。B ：我在遠傳。A ：
    那裡的遠傳。B ：安泰旁。A ：好。」有上揭通訊監察書及
    通訊監察譯文1 份附卷足佐（參見本院卷第121 、122 頁、
    警卷1 第52、53頁），依上開對話內容，雖未見雙方明言購
    買海洛因之說法，然該譯文中之暗語「我要1 張」之意義業
    據被告供述明確，則該對話內容顯為證人王瓊慧欲向被告購
    買海洛因甚明，足以補強證人王瓊慧前揭證詞，而擔保其前
    開所稱與被告該次交易海洛因之真實性；是據上開事證，足
    認被告與證人王瓊慧確有於附表編號5 所示時、地碰面，由
    被告交付第一級毒品海洛因與證人王瓊慧，證人王瓊慧並即
    交付毒品價金與被告之事實明確。
  (2)有關附表編號6 所示部分：
    證人王瓊慧於附表編號6 所示聯絡交易時間，以其使用之前
    開行動電話與潘宜良持用之上開行動電話聯絡購買海洛因事
    宜，並於聯絡後稍晚，在附表編號6 所示交易地點，由潘宜
    良交付如附表編號6 所示金額、數量之海洛因與證人王瓊慧
    ，而完成交易等事實，業據證人王瓊慧於警詢證稱：98年12
    月13日16時31分伊有以門號0000000000號行動電話撥打被告
    門號0000000000號行動電話，向被告購買每支500 元之海洛
    因共3 支，後來約在安泰醫院交易等語明確（參見警卷1第
    14頁），並經被告於警詢及偵訊中供承：98年12月13日王瓊
    慧打電話給伊，要跟伊購買海洛因3 支，3 支之價格為1,50
    0 元，王瓊慧跟伊交易之地點有時在安泰醫院，有時在其潮
    州住處交易等語屬實（參見警卷1 第14頁，偵查卷第63頁）
    ，本院酌以證人王瓊慧就該次購買海洛因之時間、地點、數
    量及金額均證述甚詳，當非虛構，且被告亦承認當日確實與
    證人王瓊慧交易毒品，就毒品種類、金額、數量並與證人王
    瓊慧證述相符，堪認證人王瓊慧上開所述應非虛詞。再參以
    證人王瓊慧與被告(1)於98年12月11日下午4 時42分對話：「
    A （即被告）：我等一下要過去拿那個要等嗎？B （即王瓊
    慧）：不用我馬上過去沒有關係，你現在要過來嗎？A ：我
    不想出去勒，我要帶狗出去你可以拿3 支過來潮州嗎？B ：
    3 支喔。A ：恩。B ：好啦，我到了在打給你。A ：好。、
    」(2)於98年12月11日下午4 時50分對話：「A ：喂。B ：我
    過東港安泰好了啦。A ：好我先在過去拿。B ：好」(3)於98
    年12月11日下午5 時20分對話：「A ：喂。B ：我到安泰了
    。A ：我到了在之前的地方。B ：好。」有前揭通訊監察書
    及通訊監察譯文1 份附卷可佐（參見本院卷第121 、122 頁
    、警卷第54頁），依上開對話內容，雖未見雙方談及購買海
    洛因，然該譯文中之暗語「3 支」之意義業據證人王瓊慧及
    被告供述明確，則該對話內容當為證人王瓊慧欲向被告購買
    海洛因無誤，足以補強證人王瓊慧前揭證詞，而擔保其前開
    所稱與被告該次交易海洛因之真實性；是據上開事證，足認
    被告與證人王瓊慧確有於附表編號6 所示時、地碰面，由被
    告交付第一級毒品海洛因與證人王瓊慧，證人王瓊慧並即交
    付毒品價金與被告之事實無訛。證人王瓊慧雖於本院審理時
    具結證稱：該次被告有將毒品拿過來，但被告到時伊已經離
    開安泰醫院，所以該次伊沒有拿到海洛因云云（參見本院卷
    208 頁背面），然其於警詢及被告於警詢及偵查中均無一語
    提及該次交易未成功，若此情果屬實，就該對被告有利之事
    實，何以隻字未提，實費疑猜，是其審理中所證之詞尚屬堪
    慮，且就上開末通通話內容觀之，被告到達安泰醫院附近時
    ，尚且以電話聯繫證人王瓊慧，證人王瓊慧復告以其當時在
    安泰醫院，雙方既約定交易毒品在先，復聯繫到達交易地點
    於後，衡情，豈有未碰面即逕行離去之理，故而，被告當日
    確有與證人王瓊慧見面並完成交易之情，堪以認定，證人王
    瓊慧空言證稱被告到達安泰醫院時其已離開云云，與上開對
    話內容互有出入，並與經驗法則相違，要屬無稽，委無足採
    。
 4、被告於本院送審訊問時供承：伊均承認檢察官起訴之犯罪事
    實，起訴書所載販賣海洛因及甲基安非他命與吳順興、甘啟
    祥及王瓊慧部分，伊均有交付毒品與吳順興、甘啟祥及王瓊
    慧，也都有收到錢，至於販賣的好處即是每次「黑仔」均會
    請伊1 支海洛因等語（參見本院卷第15頁背面），是被告就
    所販賣之對象、交付之毒品及有無收取金錢及販賣毒品之利
    益均供述綦詳，以被告智能及知識水準均正常之成年人，並
    有多次觸犯毒品危害防治條例之前案紀錄，販賣毒品係屬重
    罪，被告理當認識甚明，當無輕率而為不實販毒自白之可能
    ，被告前開自白當係基於自由意識所為之供述，自可採信，
    。顯見被告確實有販賣海洛因與證人吳順興及王瓊慧，及販
    賣甲基安非他命與證人甘啟祥甚明。
 5、被告雖以前開情詞置辯，證人吳順興於本院審理時附和被告
    告證稱：被告沒有賺伊錢，因為被告拿給伊之毒品數量均無
    較少云云（參見本院卷第206 頁），證人甘啟祥於本院審理
    時亦附和被告證稱：因被告有門路可以拿到毒品，故伊請被
    告幫伊調毒品，被告沒有在販賣毒品云云（參見本院卷第15
    1 頁），惟查：
  (1)按聯絡毒品買賣、交付毒品、收取毒品買賣價金等行為，皆
    屬販賣毒品罪構成要件事實之一部，苟有參與其事，即係分
    擔實行犯罪行為，自應負販賣毒品罪責，最高法院97年度台
    上第1439號判決意旨可資參照，可知毒品交易時間、交易地
    點、金額數量之磋商，及毒品之實際交付收取現款，係構成
    販賣毒品罪之重要核心行為。而所謂「調貨」行為是否構成
    販賣，自應視被告在買賣毒品過程中的交易行為特徵以定，
    即其究係立於賣方立場而向上游取得貨源後以己力為出售之
    交易，抑或立於買方立場而代為聯繫購買判斷之，若被告接
    受買方提出購買毒品之要約，並直接收取買賣金錢後，以己
    力單獨而直接將毒品交付給買主，自己完遂買賣的交易行為
    ，阻斷了毒品施用者與毒品提供者的聯繫管道，縱使其所交
    付之毒品，係其另向上手毒販所取得，然其調貨交易仍具有
    以擴張毒品交易以維繫其自己毒品交易管道的特徵，應仍屬
    於毒品危害防制條例所規定之販賣行為，並非屬立於買方立
    場而為買主代為聯繫購買毒品。
  (2)被告於偵查、本院羈押訊問、送審訊問及準備程序中一再供
    承：因為之前新園鄉有一個叫「黑仔」的人在販賣毒品，「
    黑仔」跟伊說有人要買毒品的話，可以跟他拿，伊每次向「
    黑仔」拿了毒品，前往買家約定的地點交易後，再將交易所
    得之現金拿給「黑仔」，「黑仔」即會送給伊1 支即不含袋
    重0.07公克之海洛因或甲基安非他命供伊吸食等語明確（參
    見偵查卷第66頁，聲羈卷第10頁背面，本院卷第15頁背面、
    第102 頁），猶以被告確有施用毒品之惡習（詳如後述），
    自有向「黑仔」取得毒品施用之需求，其上開供述當屬可信
    ，可見被告交付附表所示海洛因及甲基安非他命與證人吳順
    興、甘啟祥及王瓊慧之目的，係基於其與「黑仔」約定由「
    黑仔」提供毒品，經由被告尋找買方販賣後，自「黑仔」處
    拿取所約定之毒品作為販賣之代價，則被告顯係立於賣方之
    立場取得貨源，並以己力為出售之交易甚明。
  (3)復參以證人吳順興於本院審理時具結證稱：伊係經由朋友介
    紹認識被告，與被告交易毒品均係在外面等被告，至於販賣
    毒品與被告之人伊不認識，被告也沒有告訴伊說毒品係向何
    人拿取，伊不知道被告毒品從何而來，電話裡面也沒有談到
    調貨的事等語（參見本院卷第204 頁背面至第206 頁）、證
    人甘啟祥於本院審理時具結證稱：伊不知道被告毒品從何而
    來，僅知道被告調取毒品均要至新園或萬丹而已，伊係經由
    朋友介紹認識被告，與被告交易毒品均係在外面等被告，至
    於販賣毒品與被告之人伊不認識，被告也沒有告訴伊說毒品
    係向何人拿取，伊不知道被告毒品從何而來，電話裡面也沒
    有談到調貨的事等語（參見本院卷第151 頁）、證人王瓊慧
    於本院審理時具結證稱：伊不知道被告毒品從何而來，被告
    從來沒有帶伊跟他人購買毒品，被告亦從未告知毒品從何而
    來，伊與被告交易都是一手交錢一手交貨等語（參見本院卷
    第209 、210 頁），並參酌上開通訊監察譯文內容相互以觀
    ，可徵證人甘啟祥及王瓊慧於電話中告知被告欲購買之毒品
    種類及數量時，亦知悉被告須再向他人調取海洛因、甲基安
    非他命，然證人甘啟祥及王瓊慧既均與被告見面交易海洛因
    及甲基安非他命，有如上述，則被告之貨源為何、上手何人
    、及其如何調取海洛因，均未予過問，此應僅係被告與上手
    提供者如何協調聯繫取得毒品以遂其等販售毒品營利之目的
    ，均無礙於被告係實際出面與證人甘啟祥及王瓊慧從事甲基
    安非他命買賣交易之人，自應與被告應負販賣毒品罪責無涉
    。況且由上開被告與證人吳順興、甘啟祥及王瓊慧通話譯文
    之對話內容，亦足顯示主觀上被告係立於賣方立場，自行與
    證人吳順興、甘啟祥及王瓊慧決定買賣毒品後，向「黑仔」
    取得毒品以便交付與買主甚明。另在客觀上所呈現者，係被
    告直接與買主談妥毒品交易之數量與價金，並直接從買主處
    獲取買賣價金，復自行交付毒品，即由被告自行與買方完遂
    交易行為，而非代買主與「黑仔」進行毒品交易，被告無從
    因此卸免其販賣毒品罪責。至證人吳順興上開所證被告沒有
    賺錢之詞，顯係自行臆測所得，即難據此為對被告有利之認
    定。又證人甘啟祥上開所證被告係為其調取毒品，沒有賺錢
    之詞，顯係自行妄測所得，即難據此為對被告有利之認定。
 6、按販賣毒品罪之所謂「意圖」，即犯罪之目的，原則上不以
    發生特定結果為必要，只需有營利之意圖為已足，不以買賤
    賣貴而從中得利為必要，最高法院97年度台上字第2109號判
    決意旨可資參照。又按販賣毒品乃違法行為，交易雙方類皆
    以隱匿秘密之方式而為，且毒品無公定價格，每次購買價量
    ，隨時可能依雙方關係深淺、資力、需求量及對行情之認知
    、來源是否充裕、查緝是否嚴緊，購買者被查獲時供述來源
    對象之可能性風險等因素之評估，因而異其標準，機動調整
    ，非可一概而論。販賣毒品之利潤所得，除經坦承犯行或價
    量俱屬明確者外，本難查得實情，是以除非別有積極事證，
    足認係以同一價量委託代買、轉售或無償贈與，確未牟利以
    外，尚難執此遽認非法販賣毒品之證據尚有不足，最高法院
    97年度台上字第1012、3557號判決意旨可供參照。本案雖未
    扣得被告販賣與證人吳順興、甘啟祥及王瓊慧之海洛因及甲
    基安非他命，證人吳順興、甘啟祥及王瓊慧亦不知被告取得
    毒品之成本、交付之數量如何，因而無法查得販賣之實際利
    得若干。惟毒品均量微價高，且依一般社會通念以觀，販賣
    行為在通常情形下均係以牟利為其主要誘因及目的，從而，
    舉凡其有償交易，除足反證其確另基於某種非圖利本意之關
    係外，通常尚難因無法查悉其販入價額作為是否高價賣出之
    比較，諉無營利之意思，阻卻販賣犯行之追訴，且本案被告
    每次販賣毒品後，均可自「黑仔」處獲取1 支海洛因作為代
    價，已見「黑仔」顯有利可圖，否則豈可給予被告毒品作為
    報償，復衡以被告與證人吳順興、甘啟祥及王瓊慧間並無特
    別之親屬情誼，僅係朋友關係，亦非熟識，有本院送審訊問
    筆錄1 紙足憑（參見本院卷第16頁），「黑仔」更與證人吳
    順興、甘啟祥及王瓊慧素不相識，又證人吳順興、甘啟祥及
    王瓊慧均向被告購買海洛因及甲基安非他命時，分別有交付
    金錢而均屬有償之行為，業如前述，被告與「黑仔」自係有
    利潤可圖，始甘冒被查緝而觸重刑之危險，並以上開暗語約
    妥較為隱密地點以販賣海洛因及甲基安非他命，故渠等主觀
    上顯係基於營利之販賣意圖而為毒品之提供行為，且其等販
    入價格必較售出價格低廉而從中賺取差價牟利至明。
二、被告施用第一級毒品及第二級毒品部分（即上開事實欄三部
    分）：
(一)訊據被告潘宜良對於本案施用第一級毒品及第二級毒品之犯
    行坦承不諱（參見本院卷第102 、150 、204 頁），又被告
    為警查獲後在警局所排尿液檢體，經送高雄市立凱旋醫院以
    酵素免疫法初步篩檢後，再以氣相層析質譜儀法確認鑑定，
    證實該尿液檢體確呈嗎啡（即施用海洛因之代謝物）及甲基
    安非他命陽性反應，有該醫院於99年3 月29日出具之濫用藥
    物檢驗報告及尿液檢體- 編號姓名對照表（檢體編號：D990
    69號）各1 份附卷可稽（附於警卷2 第28頁，99年度毒偵字
    第604 號卷第12頁），並有被告自承其所有並供己施用之海
    洛因1 包扣案足佐（前揭毒品經送高雄市立凱旋醫院鑑定後
    ，證實袋內粉末為海洛因無訛，有該醫院99年3 月17日高市
    凱醫驗字第12655 號鑑定書1 紙附於上開偵查卷第13頁可考
    ）；此外，復有被告自承其所有用於施用甲基安非他命之吸
    食器1 組、玻璃球管1 支扣案可憑。綜上，足認被告上開自
    白確與事實相符，堪信為真實，其犯行事證明確，堪予認定
    ，應依法論科。
(二)按毒品危害防制條例於92年7 月9 日修正公布，自93年1 月
    9 日施行，其中第20條、第23條將施用毒品之刑事處遇程序
    區分為「初犯」、「5 年內再犯」、「5 年後再犯」。依其
    立法理由之說明：「初犯」，經觀察、勒戒或強制戒治，應
    為不起訴處分或不付審理之裁定；經觀察、勒戒或強制戒治
    執行完畢釋放後，「5 年內再犯」者，因其再犯率甚高，原
    實施之觀察、勒戒及強制戒治既已無法收其實效，爰依法追
    訴或裁定交付審理。至於經觀察、勒戒或強制戒治執行完畢
    釋放，「5 年後再犯」者，前所實施之觀察、勒戒或強制戒
    治已足以遮斷其施用毒品之毒癮，為期自新及協助其斷除毒
    癮，仍用「初犯」規定，先經觀察、勒戒或強制戒治之程序
    。從而，依修正後之規定，祇於「初犯」及「5 年後再犯」
    2 種情形，有其追訴條件之限制，即須於初犯經觀察、勒戒
    或強制戒治釋放後，5 年內均無施用毒品之行為，始能認其
    前所實施之觀察、勒戒或強制戒治已足遮斷毒癮，而得於5
    年後再犯時，再予適用初犯之規定，重行觀察、勒戒等程序
    。倘5 年內已經再犯，經依法再為保安處分或追訴處罰，縱
    其第3 次（或第3 次以上）施用毒品之時間，在初犯之保安
    處分執行完畢釋放5 年以後，即與「5 年後再犯」之情形有
    別，且因已於「5 年內再犯」，顯見其再犯率甚高，原實施
    觀察、勒戒或強制戒治，已無法收其實效，自無再經觀察、
    勒戒及強制戒治之必要，應由檢察官逕行起訴，始符新法修
    正之本旨，最高法院97年第5 次刑事庭會議決議、97年度台
    非字第540 號及98年度台非字第12號判決意旨可資參照。查
    被告潘宜良因施用毒品案件，經法院裁定送觀察、勒戒後，
    認無繼續施用毒品之傾向，於88年9 月10日執行完畢釋放，
    並經臺灣屏東地方法院檢察署檢察官以88年度偵字第4419號
    為不起訴處分確定；復於前開觀察、勒戒執行完畢釋放後5
    年內之90年間，因施用毒品案件，經法院裁定送觀察、勒戒
    後，認無繼續施用毒品之傾向，於91年1 月28日執行完畢釋
    放，並經臺灣屏東地方法院檢察署檢察官以90年度毒偵字第
    1577號為不起訴處分確定等情，有臺灣高等法院被告前案紀
    錄表及在監在押全國紀錄表各1 份在卷可稽，是本案被告所
    為施用毒品之犯行，距離前開觀察、勒戒執行完畢釋放雖已
    逾5 年，惟被告在前揭觀察勒戒執行完畢後5 年內，，既已
    再因施用毒品案件，經法院裁定觀察、勒戒並執行完畢，揆
    諸前揭說明，其本次犯行即與毒品危害防制條例第20條第3
    項所稱之「5 年後再犯」有別，是公訴人依法追訴，於法並
    無不合，本院自應依法論科。
三、是綜上所述，被告就販賣第一級毒品及第二級毒品之辯解純
    係事後卸責避就之詞，不足採信，被告施用第一級毒品及第
    二級毒品之自白確與事實相符，堪信為真實。從而，被告犯
    如附表所示各次販賣海洛因及甲基安非他命暨施用第一級毒
    品及第二級毒品之犯行，均堪認定，本件事證至為明確，應
    依法論科。
四、論罪部分：
(一)按海洛因、甲基安非他命分屬毒品危害防制條例第2條第2項
    第1 款、第2 款所定之第一級毒品、第二級毒品，不得持有
    、販賣、施用。核被告潘宜良如附表編號1 、2 、5 、6 所
    為，均係犯毒品危害防制第4 條第1 項之販賣第一級毒品罪
    ，如附表編號3 、4 所為，均係犯毒品危害防制條例第4 條
    第2 項之販賣第二級毒品罪，事實欄三部分，係分別犯毒品
    危害防制條例第10條第1 項之施用第一級毒品罪、同條例第
    10條第2 項之施用第二級毒品罪，被告於前述各罪販賣、施
    用前分別持有海洛因、甲基安非他命之行為，其持有海洛因
    、甲基安非他命之低度行為應分別為販賣、施用第一、二級
    毒品之高度行為所吸收，均不另論罪。再被告所犯前開8 罪
    間，犯意各別，行為互殊，應予分論併罰。
(二)被告與「黑仔」就附表所示各次販賣第一級毒品海洛因及第
    第二級毒品甲基安非他命之犯行，係由「黑仔」負責提供毒
    品，被告負責聯絡毒品買賣、交付毒品、收取毒品買賣價金
    等行為，而各自分擔並參與販賣海洛因及甲基安非他命之構
    成要件行為，應係基於共同販賣海洛因及甲基安非他命之犯
    意聯絡，而互為分工，其等就該部分犯行，均有犯意聯絡及
    行為分擔，均為共同正犯。
(三)又被告有如事實欄所載前案科刑及執行之情形，有臺灣高等
    法院被告前案紀錄表在卷可考，其於有期徒刑執行完畢後5
    年內，故意再犯本案有期徒刑以上之各罪，均為累犯，均應
    依刑法第47條第1 項之規定各加重其刑（法定刑為死刑及無
    期徒刑部分，依刑法第64條第1 項及同法第65條第1 項規定
    不得加重）。
(四)毒品危害防制條例第17條第2 項規定：「犯第4條至第8條之
    罪於偵查及審判中均自白者，減輕其刑。」係指偵查及審判
    中均有自白犯罪而言，故僅須被告於偵、審中均曾經自白，
    即得認有該條項之適用，不以始終承認為必要。所稱偵查中
    之自白，包含向有偵查犯罪職權之司法警察（官）自白，以
    及偵查中檢察官向法院聲請羈押，於法官訊問時所為之自白
    。又自白乃對自己之犯罪事實全部或主要部分為肯定供述之
    謂，且非以其係有罪之肯定為必要，縱時日、處所、行為態
    樣等非構成犯罪事實之要素略有不符，或另有阻卻違法、阻
    卻責任事由存在之主張，亦不影響其為自白，最高法院99年
    度台上字第4962號判決意旨可資參酌，被告就附表所示犯行
    ，於偵查中（參見警卷第8 頁，偵查卷第63、64頁）及本院
    送審訊問時（參見本院卷第15頁）均曾自白犯罪，均依毒品
    危害防制條例第17條第2 項規定，減輕其刑。
(五)又被告因有施用第一級毒品及第二級毒品之需求，而少量、
    零星販售第一級毒品海洛因及第二級毒品甲基安非他命，以
    求可自「黑仔」處得取毒品施用，被告販賣海洛因毒品僅有
    4 次，販賣甲基安非他命之次數為2 次，販賣所取得之利益
    均甚微，販售之數量非多，非組織性、常態性之犯罪，相對
    於長期大量販賣毒品之大毒梟而言，被告所為對社會治安及
    國民健康之危害顯然較輕，倘就被告所犯販賣第一級毒品、
    販賣第二級毒品犯行，仍遽予處以依偵審中自白犯行減輕其
    刑後之最低刑度，實屬情輕法重，且難謂符合罪刑相當性及
    比例原則，在客觀上足以令人感覺過苛而予以同情，是被告
    犯罪情狀尚非無可憫恕，爰依刑法第59條規定減輕其刑，並
    均先加後減之。被告上開自白減輕部分並遞減之。
(六)爰審酌販賣毒品行為乃煙毒禍害之源，其源不斷，則流毒所
    及，非僅多數人之生命、身體受其侵害，且社會、國家之法
    益亦不能免，當非個人一己之生命、身體法益所可比擬，被
    告明知上開情狀，竟分別6 次非法販賣第一級毒品及第二級
    毒品供他人施用以牟取利益，不僅戕害他人身心健康，亦造
    成社會秩序之潛在危險性，其犯罪所生之危害非輕，另其曾
    因施用毒品犯行而送觀察、勒戒執行完畢及法院判處罪刑確
    定，仍不知悛悔，復再施用第一級毒品及第二級毒品，顯見
    其無戒絕之決心，復考量其施用毒品乃戕害自己身心健康，
    尚未危及他人，並考量被告犯後於本院準備程序及審理中就
    販賣第一級毒品及第二級毒品犯行部分翻異供詞，否認犯行
    ，及施用第一級毒品及第二級毒品部分，始終坦承犯行等犯
    後態度，復參酌被告之素行、販賣毒品之動機、次數、數量
    、犯罪所得多寡等一切情狀，分別量處如主文所示之刑，並
    依法定其應執行之刑，以資懲儆。
(七)扣案之海洛因1包（驗餘淨重0.115公克），係查獲之第一級
    毒品；且其包裝因包覆海洛因而留有殘渣，衡情已與毒品難
    以完全剝離，均應依毒品危害防制條例第18條第1 項前段規
    定，併同予以宣告沒收銷燬之；又扣案之吸食器1 組及玻璃
    球管1 支，係被告供本案施用甲基安非他命所用之物，業據
    其供明在卷，堪認前開物品均係供本案犯行所用之物，且被
    告供明前開物品均為其所有之物（參見本院卷第16頁背面）
    ，爰依刑法第38條第1 項第2 款之規定，均宣告沒收；至鑑
    驗時採樣之海洛因，已因鑑驗用罄而滅失，自無從諭知沒收
    銷燬，併此指明。
(八)至於潘宜良所持用門號0000000000號行動電話，雖供本案犯
    罪所用，但未扣案，且無證據顯示尚存在，為免執行困難，
    爰不予宣告沒收。
(九)按毒品危害防制條例第19條第1 項規定，犯販賣、運輸毒品
    罪者，其犯罪所得之財物，均沒收之，係採義務沒收主義，
    尤以毒品犯罪所得收益之沒收、追徵或以財產抵償之目的，
    乃在於從經濟面切斷毒品犯罪不法收益之循環，剝奪毒品犯
    罪之利益，以消除其主要誘因與根源，具有濃厚的財產刑色
    彩，從立法目的而言，並無扣除其購買毒品所支出之成本或
    其他費用之必要，故其犯罪所得之對價，不問其中成本若干
    ，利潤多少，均應全部諭知沒收，以貫徹政府查禁煙毒之決
    心，並符立法本旨，最高法院95年度台上字第2916、3133號
    判決意旨參照。經查，被告如附表所示各次販賣毒品之犯罪
    所得，雖均未經扣案，然該等對價即為被告犯毒品危害防制
    條例第4 條第1 、2 項之罪所得之財物，仍應依毒品危害防
    制條例第19條第1 項之規定於各次販賣第一級毒品及第二級
    毒品罪之主文項下宣告沒收，如全部或一部不能沒收時，均
    以其財產抵償之。另共同正犯之犯罪所得為新臺幣時，除以
    實際所得者為限外，因係合併計算，且於全部或一部不能沒
    收時以其財產抵償之，為避免執行時發生重複沒收、抵償之
    情形，故各共同正犯之間係採連帶沒收主義。是被告附表共
    同販賣海洛因所得合計5,000 元，均未查扣在案，應依上揭
    條例第19條第1 項規定宣告被告與不詳真實姓名年籍、綽號
    「黑仔」之成年男子連帶沒收，如上開販賣毒品所得全部或
    一部不能沒收時，應以其等財產連帶抵償之。
據上論斷，應依刑事訴訟法第299 條第1 項前段，毒品危害防制
條例第4 條第1 項、第2 項、第10條第1 項、第2 項、第18條第
1 項前段、第19條第1 項，第17條第2 項，刑法11條前段、第28
條、第47條第1 項、第59條、第51條第5 款、第38條第1項第2款
，判決如主文。
本案經檢察官陳立興到庭執行職務。
中    華    民    國   100    年    5     月    4     日
                  刑事第五庭  審判長法  官  林家聖
                                    法  官  黃柏霖
                                    法  官  謝濰仲
以上正本證明與原本無異。
如不服本判決應於收受判決後10日內向本院提出上訴書狀，並應
敘述具體理由；其未敘述上訴理由者，應於上訴期間屆滿後20日
內向本院補提理由書（均須按他造當事人之人數附繕本）「切勿
逕送上級法院」。
中    華    民    國   100    年    5     月    4     日
                                    書記官  黃美玲
附錄本案論罪科刑法條全文：
毒品危害防制條例第4條第1、2項
製造、運輸、販賣第一級毒品者，處死刑或無期徒刑；處無期徒
刑者，得併科新臺幣2 千萬元以下罰金。
製造、運輸、販賣第二級毒品者，處無期徒刑或7 年以上有期徒
刑，得併科新臺幣1 千萬元以下罰金。
毒品危害防制條例第10條第1、2項
施用第一級毒品者，處 6 月以上 5 年以下有期徒刑。
施用第二級毒品者，處 3 年以下有期徒刑。
附表：
┌──┬───┬──────┬─────┬─────┬───────┬──────┬─────────┐
│編號│購毒者│聯絡交易時間│ 交易地點 │毒品種類、│交  易  方  式│所 犯 法 條 │  宣    告    刑  │
│    │      │            │          │金額及數量│              │            │                  │
├──┼───┼──────┼─────┼─────┼───────┼──────┼─────────┤
│ 1  │吳順興│98年12月2日 │屏東縣鹽埔│海洛因、50│吳順興於左列時│毒品危害防制│潘宜良共同販賣第一│
│    │      │晚間9 時39分│鄉至新園鄉│0元、0.07 │間以其持用門號│條例第4條第1│級毒品，累犯，處有│
│    │      │許（起訴書誤│間路段某十│公克      │0000000000號行│項          │期徒刑捌年。未扣案│
│    │      │載為晚間9 時│字路口    │          │動電話與潘宜良│            │販賣第一級毒品所得│
│    │      │許，應予更正│          │          │所持用門號0981│            │財物新臺幣伍佰元，│
│    │      │）          │          │          │928770號行動電│            │與不詳真實姓名年籍│
│    │      │            │          │          │話聯絡購買海洛│            │、綽號「黑仔」之成│
│    │      │            │          │          │因事宜，並於聯│            │年男子連帶沒收之，│
│    │      │            │          │          │絡後稍晚，在左│            │如全部或一部不能沒│
│    │      │            │          │          │揭地點，由潘宜│            │收時，以其等財產連│
│    │      │            │          │          │良交付左開數量│            │帶抵償之。        │
│    │      │            │          │          │之海洛因，而完│            │                  │
│    │      │            │          │          │成交易。      │            │                  │
├──┼───┼──────┼─────┼─────┼───────┼──────┼─────────┤
│ 2  │同上  │98年12月2日 │屏東縣東港│海洛因、1,│同上          │毒品危害防制│潘宜良共同販賣第一│
│    │      │晚間6 時29分│鎮○○路1 │000元、數 │              │條例第4條第1│級毒品，累犯，處有│
│    │      │許至7 時8 分│號「東港分│量不詳    │              │項          │期徒刑捌年。未扣案│
│    │      │許（起訴書誤│局」附近  │          │              │            │販賣第一級毒品所得│
│    │      │載為晚間7 時│          │          │              │            │財物新臺幣壹仟元，│
│    │      │許，應予更正│          │          │              │            │與不詳真實姓名年籍│
│    │      │）          │          │          │              │            │、綽號「黑仔」之成│
│    │      │            │          │          │              │            │年男子連帶沒收之，│
│    │      │            │          │          │              │            │如全部或一部不能沒│
│    │      │            │          │          │              │            │收時，以其等財產連│
│    │      │            │          │          │              │            │帶抵償之。        │
│    │      │            │          │          │              │            │                  │
│    │      │            │          │          │              │            │                  │
├──┼───┼──────┼─────┼─────┼───────┼──────┼─────────┤
│ 3  │甘啟祥│98年12月9日 │屏東縣林邊│甲基安非他│甘啟祥於左列時│毒品危害防制│潘宜良共同販賣第二│
│    │      │晚間6 時2 分│鄉某電信局│命1小包、 │間以其持用門號│條例第4條第2│級毒品，累犯，處有│
│    │      │許至6 時48分│附近      │500元     │0000000000號行│項          │期徒刑年。未扣案│
│    │      │許（起訴書誤│          │          │動電話與潘宜良│            │販賣第二級毒品所得│
│    │      │載為晚間6 時│          │          │所持用門號0981│            │財物新臺幣伍佰元，│
│    │      │許，應予更正│          │          │928770號行動電│            │與不詳真實姓名年籍│
│    │      │）          │          │          │話聯絡購買甲基│            │、綽號「黑仔」之成│
│    │      │            │          │          │安非他命事宜，│            │年男子連帶沒收之，│
│    │      │            │          │          │並於聯絡後稍晚│            │如全部或一部不能沒│
│    │      │            │          │          │，在左揭地點，│            │收時，以其等財產連│
│    │      │            │          │          │由潘宜良交付左│            │帶抵償之。        │
│    │      │            │          │          │開數量之甲基安│            │                  │
│    │      │            │          │          │非他命，而完成│            │                  │
│    │      │            │          │          │交易。        │            │                  │
├──┼───┼──────┼─────┼─────┼───────┼──────┼─────────┤
│ 4  │同上  │98年12月13日│同上      │同上      │同上          │毒品危害防制│潘宜良共同販賣第二│
│    │      │晚間7 時35分│          │          │              │條例第4條第2│級毒品，累犯，處有│
│    │      │許（起訴書誤│          │          │              │項          │期徒刑年。未扣案│
│    │      │載為晚間7 時│          │          │              │            │販賣第二級毒品所得│
│    │      │許，應予更正│          │          │              │            │財物新臺幣伍佰元，│
│    │      │）          │          │          │              │            │與不詳真實姓名年籍│
│    │      │            │          │          │              │            │、綽號「黑仔」之成│
│    │      │            │          │          │              │            │年男子連帶沒收之，│
│    │      │            │          │          │              │            │如全部或一部不能沒│
│    │      │            │          │          │              │            │收時，以其等財產連│
│    │      │            │          │          │              │            │帶抵償之。        │
├──┼───┼──────┼─────┼─────┼───────┼──────┼─────────┤
│ 5  │王瓊慧│98年12月11日│屏東縣東港│海洛因、1,│王瓊慧於左列時│毒品危害防制│潘宜良共同販賣第一│
│    │      │下午4 時42分│鎮「安泰醫│000元、0.1│間以其持用門號│條例第4條第1│級毒品，累犯，處有│
│    │      │許至5 時10分│院」外    │4公克     │0000000000號行│項          │期徒刑捌年。未扣案│
│    │      │許（起訴書誤│          │          │動電話與潘宜良│            │販賣第一級毒品所得│
│    │      │載為下午4 時│          │          │所持用門號0981│            │財物新臺幣壹仟元，│
│    │      │許，應予更正│          │          │928770號行動電│            │與不詳真實姓名年籍│
│    │      │）          │          │          │話聯絡購買海洛│            │、綽號「黑仔」之成│
│    │      │            │          │          │因事宜，並於聯│            │年男子連帶沒收之，│
│    │      │            │          │          │絡後稍晚，在左│            │如全部或一部不能沒│
│    │      │            │          │          │揭地點，由潘宜│            │收時，以其等財產連│
│    │      │            │          │          │良交付左開數量│            │帶抵償之。        │
│    │      │            │          │          │之海洛因，而完│            │                  │
│    │      │            │          │          │成交易。      │            │                  │
├──┼───┼──────┼─────┼─────┼───────┼──────┼─────────┤
│ 6  │同上  │98年12月13日│同上      │海洛因、1,│同上          │毒品危害防制│潘宜良共同販賣第一│
│    │      │下午4 時31分│          │500元、0.2│              │條例第4條第1│級毒品，累犯，處有│
│    │      │許至5 時20分│          │1公克     │              │項          │期徒刑捌年。未扣案│
│    │      │許（起訴書誤│          │          │              │            │販賣第一級毒品所得│
│    │      │載為晚間6 時│          │          │              │            │財物新臺幣壹仟伍佰│
│    │      │許，應予更正│          │          │              │            │元，與不詳真實姓名│
│    │      │）          │          │          │              │            │年籍、綽號「黑仔」│
│    │      │            │          │          │              │            │之成年男子連帶沒收│
│    │      │            │          │          │              │            │之，如全部或一部不│
│    │      │            │          │          │              │            │能沒收時，以其等財│
│    │      │            │          │          │              │            │產連帶抵償之。    │
└──┴───┴──────┴─────┴─────┴───────┴──────┴─────────┘